---
title: "Tarea1"
author: "Mª Patricia Medina de las Heras"
date: "14/9/2021"
output: html_document
---

```{r setup, include=FALSE}
knitr::opts_chunk$set(echo = TRUE)
```


Práctica 0
Usando la función sample crea un vector dado_honesto con 100 números del 1 al 6.
```{r}
dado_honesto <- sample(1:6, 100, replace=T)
```

Haz una tabla de frecuencias absolutas (de dos maneras, con table y dplyr) y una
tabla de frecuencias relativas.
```{r}
table(dado_honesto)
signif(prop.table(table(dado_honesto)),3)
library(dplyr)
dado_honesto <- as.data.frame(dado_honesto)
dado_honesto %>% 
  count(dado_honesto)
dado_honesto %>% 
  count(dado_honesto) %>% 
  mutate(dado_honesto, prop.table(n), n=NULL)
```

A continuación crea un nuevo vector dado_cargado de manera que la probabilidad de
que el número elegido valga 6 sea el doble que la probabilidad de elegir cualquiera de
los cinco números restantes. Lee la ayuda de sample si lo necesitas. De nuevo, haz
tablas de frecuencias absolutas y relativas de este segundo vector
```{r}
dado_cargado <- sample(1:6, 100, prob=c(rep(1/15,5),2/3), replace = T)
table(dado_cargado)
signif(prop.table(table(dado_cargado)),3)
library(dplyr)
dado_cargado <- as.data.frame(dado_cargado)
dado_cargado %>% 
  count(dado_cargado)
dado_cargado %>% 
  count(dado_cargado) %>% 
  mutate(dado_cargado, prop.table(n), n=NULL)
```

Utiliza las funciones rep y seq para crear tres vectores v1, v2 y v3 con estos
elementos respectivamente:
4, 4, 4, 4, 3, 3, 3, 3, 2, 2, 2, 2, 1, 1, 1, 1
```{r}
(v1 <- rev(rep(seq(1:4), each=4)))
```
1, 2, 2, 3, 3, 3, 4, 4, 4, 4, 5, 5, 5, 5, 5
```{r}
(v2 <- rep(seq(1:5), 1:5))
```

1, 2, 3, 4, 1, 2, 3, 4, 1, 2, 3, 4, 1, 2, 3, 4
```{r}
(v3<- rep(seq(1:4),4))
```
Utilizando la tabla mpg de la librería tidyverse crea una tabla mpg2 que:
I contenga las filas en las que la variable class toma el valor pickup.
I y las columnas de la tabla original cuyos nombres empiezan por c. No se trata de que las
selecciones a mano, por sus nombres. Busca información sobre funciones auxiliares para
select en la Sección 5.4 de R4DS.
```{r}
library(ggplot2)
mpg2 <- mpg %>% 
  filter(class=="pickup") %>% 
  select(starts_with("c"))
mpg2
```

Descarga el fichero census.dta. Averigua de qué tipo de fichero se trata y usa la
herramienta Import DataSet del panel Environment de RStudio para leer con R los
datos de ese fichero. Asegúrate de copiar en esta práctica los dos primeros comandos
que llevan a cabo la importación (excluye el comando View) y que descubrirás al usar
esa herramienta. Después completa los siguientes apartados con esos datos y usando
dplyr y ggplot:
```{r}
library(haven)
census <- read_dta("http://www.stata-press.com/data/r8/census.dta")
```

I ¿Cuáles son las poblaciones totales de las regiones censales?
```{r}
pob_tot <- census %>% 
  group_by(region) %>% 
  summarize(pob_total=sum(pop))
pob_tot
```

I Representa esas poblaciones totales en un diagrama de barras (una barra por región
censal).
```{r}
pob_tot %>% 
  ggplot()+
  geom_col(aes(x=region, y=pob_total))
```


I Ordena los estados por población, de mayor a menor.
```{r}
census %>% 
  arrange(desc(pop))
```

I Crea una nueva variable que contenga la tasa de divorcios /matrimonios para cada
estado.
```{r}
(census <- census %>% 
  mutate(tasa_div=divorce/marriage))
```

I Si nos preguntamos cuáles son los estados más envejecidos podemos responder de dos
maneras. Mirando la edad mediana o mirando en qué estados la franja de mayor edad
representa una proporción más alta de la población total. Haz una tabla en la que
aparezcan los valores de estos dos criterios, ordenada según la edad mediana decreciente
y muestra los 10 primeros estados de esa tabla.
```{r}
census %>% 
  summarize(state, edad_mediana=medage, prop_mayor65=pop65p/pop) %>%
  arrange(desc(edad_mediana)) %>% 
  head(10)
```

I Haz un histograma (con 10 intervalos) de los valores de la variable medage (edad
mediana) y con la curva de densidad de la variable superpuesta.
```{r}
census %>% 
  ggplot(aes(x=medage))+
  geom_histogram(aes(y=stat(density)), fill="skyblue", color="black")+
  geom_density(color="red", size=1.25)
```


Carga el conjunto de datos en un data.frame de R llamado chlstrl
```{r}
library(tidyverse)
chlstrl <- read_csv("C:/Users/HP/Documents/MBD/FMAD/Ficheros/cholesterol.csv")
```
Empezaremos por información básica sobre el conjunto de datos. Cuántas observaciones contiene, cuáles son las variables y de qué tipos,. . .
```{r}
nrow(chlstrl)
#El fichero contiene 403 observaciones
summary(chlstrl)
#Las variables chol, age, height, weight, waist, y hip son cuantitativas y la variable gender es cualitativa
```

Asegúrate de comprobar si hay datos ausentes y localízalos en la tabla.

```{r}
which(is.na(chlstrl))
```

El análisis exploratorio (numérico y gráfico) debe cubrir todos los tipos de variable de la tabla. Es
decir, que al menos debes estudiar una variable por cada tipo de variable presente en la tabla. El
análisis debe contener, al menos:
Para las variables cuantitativas (continuas o discretas).
Resumen numérico básico.
Gráficas (las adecuadas, a ser posible más de un tipo de gráfico).
```{r}
#Estadísticos básicos de la variable chol
summary(chlstrl$chol)
#Valores de la variable chol, eliminando las repeticiones
unique(chlstrl$chol)

#Histograma y gráfico de densidad
chlstrl %>% 
  ggplot()+
  geom_histogram(aes(x=chol, y=stat(density)), fill="lightskyblue", color="black")+
  geom_density(aes(x=chol), col="navy", size=1.3)

```
```{r}
#Gráfico de dispersión (cajas y bigotes)
chlstrl %>% 
  ggplot()+
  geom_boxplot(aes(y=chol), fill="lightskyblue", color="black")
```
```{r}
#Violinchart
chlstrl %>% 
  ggplot()+
  geom_violin(aes(x=0, y=chol), color="navy")+
  scale_x_discrete(c())+
  geom_boxplot(aes(y=chol), fill="lightskyblue")+
  geom_jitter(aes(x=0, y=chol), position=position_jitter(w=0.25, h=0))
```


Variables categóricas (factores).
Tablas de frecuencia (absolutas y relativas).
Gráficas (diagrama de barras).

```{r}
#Frecuencias absolutas de la variable gender
table(chlstrl$gender)

#Frecuencias relativas
signif(prop.table(table(chlstrl$gender)), 3)

#Gráfico de barras
chlstrl %>% 
  ggplot()+
  geom_bar(aes(x=gender), fill=c("red", "steelblue"))
```

Los valores de height y weight están en pulgadas (inches) y libras (pounds) respectivamente. Una
libra son ≈ 0.454kg y una pulgada son ≈ 0.0254m. Usa dplyr para convertir esas columnas a metros
y kilogramos respectivamente. Las nuevas columnas deben llamarse igual que las originales.
```{r}
chlstrl <-
chlstrl %>% 
  mutate(weight=weight*0.454, height=height*0.0254)
```

Ahora usa esos valores de height y weight para añadir una nueva columna llamada BMI, definida
mediante:
BMI = weight / height^2
(se divide por el cuadrado de la altura).
```{r}
chlstrl <-
chlstrl %>% 
  mutate(BMI=weight/(height)^2)
```

Crea una nueva columna llamada ageGroup dividiendo la edad en los siguientes tres niveles:
(10,40], (40,70], (70,100]
```{r}
chlstrl$ageGroup <- cut(chlstrl$age, c(10, 40, 70, 100))
```


Usando dplyr calcula cuántas observaciones hay en cada nivel de ageGroup (indicación: usa group_by).
Ahora, usando aquellas observaciones que corresponden a mujeres, ¿cuál es la media del nivel de
colesterol y de BMI en cada uno de esos grupos de edad?
```{r}
chlstrl %>% 
  group_by(ageGroup) %>% 
  count()

chlstrl %>% 
  group_by(ageGroup) %>% 
  filter(gender=="female") %>% 
  summarize(mean_chol=mean(chol), mean_bmi=mean(BMI, na.rm=T))
```

Crea una función de R llamada cambiosSigno que dado un vector x de números enteros no nulos,
como
-12, -19, 9, -13, -14, -17, 8, -19, -14,
calcule cuántos cambios de signo ha habido. Es decir, cuántas veces el signo de un elemento es distinto del signo del elemento previo. Por ejemplo, en el vector anterior hay 4 cambios de signo (en las posiciones 3, 4, 7 y 8).

```{r}
cambiosSigno <- function(v) {
    sum(diff(sign(v))!=0)
}
 
(vector <- sample(c(-100:-1, 1:100), 20, replace=T))
cambiosSigno(vector)
```
Modifica la función para que devuelva como resultado las posiciones donde hay cambios de signo.
Llama cambiosSignoPos(x) a esa otra función. Por ejemplo, para el vector anterior el resultado de
esta función sería [1] 3 4 7 8
También se valorará que incluyas en el código como usar sample para generar vectores aleatorios de
20 enteros no nulos (el vector debe poder tomar valores positivos y negativos).
```{r}
cambiosSignoPos <- function(x){
  c(1+which((diff(sign(x))!=0)))
}
cambiosSignoPos(vector)
```


Ejercicio 3. R4DS.
Es recomendable que esta semana del curso hagas al menos una lectura somera de los Capítulos 1 a 5 de R for Data Science (R4DS), de H. Wickham, con énfasis especial en los Capítulos 3 y 5 (los capítulos 1, 2 y 4 son muy breves). Los siguientes apartados pretenden motivar esa lectura y por eso mismo pueden resultar
un poco más laboriosos.
• Haz el ejercicio 6 de la Sección 3.6.1 de R4DS.

```{r}
library(ggplot2)

par(mfrow=c(2,3))

plot1 <- ggplot(mpg, aes(x = displ, y = hwy)) +
  geom_point() +
  geom_smooth(se = FALSE)

plot2<- ggplot(mpg, aes(x = displ, y = hwy)) +
  geom_smooth(mapping = aes(group = drv), se = FALSE) +
  geom_point()

plot3<- ggplot(mpg, aes(x = displ, y = hwy, colour = drv)) +
  geom_point() +
  geom_smooth(se = FALSE)

plot4<- ggplot(mpg, aes(x = displ, y = hwy)) +
  geom_point(aes(colour = drv)) +
  geom_smooth(se = FALSE)

plot5<- ggplot(mpg, aes(x = displ, y = hwy)) +
  geom_point(aes(colour = drv)) +
  geom_smooth(aes(linetype = drv), se = FALSE)

plot6<- ggplot(mpg, aes(x = displ, y = hwy)) +
  geom_point(size = 4, color = "white") +
  geom_point(aes(colour = drv))

library(gridExtra)
grid.arrange(plot1, plot2, plot3, plot4, plot5, plot6,
          ncol = 2, nrow = 3)
```

• Haz el ejercicio 1 de la Sección 5.2.4 de R4DS

Find all flights that:

Had an arrival delay of two or more hours
```{r}
library("nycflights13")
summary(flights)

flights %>% 
  filter(arr_delay >= 120)
```

Flew to Houston (IAH or HOU)
```{r}
flights %>% 
  filter(dest %in% c("IAH", "HOU"))
```

Were operated by United, American, or Delta
```{r}
flights %>% 
  filter(carrier %in% c("AA", "DL", "UA"))
```

Departed in summer (July, August, and September)
```{r}
flights %>% 
  filter(month >= 7, month <= 9)
```

Arrived more than two hours late, but didn’t leave late
```{r}
flights %>% 
  filter(arr_delay > 120, dep_delay <= 0)
```

Were delayed by at least an hour, but made up over 30 minutes in flight
```{r}
flights %>% 
  filter(dep_delay >= 60, dep_delay - arr_delay > 30)
```

Departed between midnight and 6am (inclusive)
```{r}
flights %>% 
  filter(dep_time <= 600 | dep_time == 2400)

```

